【裁判字號】    92,裁,1344
【裁判日期】    920919
【裁判案由】    有關懲戒事務
【裁判全文】
最  高  行  政  法  院  裁  定                  九十二年度裁字第一三四四號
    抗  告  人  甲○○
    訴訟代理人  許再定  律師
    相  對  人  高雄市政府
    代  表  人  乙○○
右抗告人因與相對人高雄市政府間有關懲戒事務事件，對於中華民國九十一年九月二
十三日高雄高等行政法院九十一年度訴字第四六四號裁定提起抗告，本院裁定如左︰
    主  文
抗告駁回。
抗告訴訟費用由抗告人負擔。
    理  由
一、按抗告法院認抗告為不合法或無理由者，應為駁回抗告之裁定，行政訴訟法第二
    百七十二條準用民事訴訟法第四百九十二條第一項定有明文。
二、本件抗告意旨略謂：抗告人係依教育人員任用條例任用之國民小學校長，並主管
    學校行政職務之人員，揆諸司法院釋字第三○八號解釋意旨，固屬公務員服務法
    所稱之公務員。惟因抗告人並非公務人員考績法及公務人員保障法之公務人員，
    其所受之記大過處分自非依公務人員考績法之記大過處分。而相對人係依據教育
    專業人員獎懲標準規定所作之處分，原裁定誤認為本件處分係公務人員考績法之
    記大過處分，進而不許抗告人提起行政訴訟，剝奪抗告人之訴訟權，顯與教師法
    第三十三條及行政訴訟法第四條之規定相違背云云，為其論據，求為廢棄原裁定
    。
三、本院按：「本條例所稱教育人員為公立各級學校校長、教師、職員、社會教育機
    構專業人員及學術研究機構研究人員。」教育人員任用條例第二條定有明文。又
    「教師不願申訴或不服申訴、再申訴決定者，得按性質依法提起訴訟或依訴願法
    或行政訴訟法或其他保障法律等有關規定，請求救濟。」教師法第三十三條亦定
    有明文。另校長對主管教育行政機關有關其個人之措施，認為違法或不當，致損
    害其權益者，得準用教師法申訴之規定提起申訴，為教育部八十七年九月十八日
    台（八七）人（二）字第八七一○二四○四號函釋在案。故本件抗告人主張其擔
    任公立學校校長身分所受之記大過處分，不適用公務人員保障法之規定，而應適
    用教師法乙節，固為可採。惟依上引教師法第三十三條規定，並非所有不服申訴
    、再申訴決定者，均可提起行政訴訟請求救濟，仍應視其性質而定。查參照司法
    院釋字第一八七號、第二○一號、第二四三號、第二六六號、第二九八號、第三
    一二號、第三二三號、第三三八號、第四三○號、第四八三號解釋意旨，公務人
    員得依行政訴訟法提起救濟之權益為：（一）改變公務員身分關係，直接影響其
    服公職之權利，如免職處分等。（二）對於公法上財產請求權受到影響者，如退
    休金、考績獎金、福利互助金之請領等。（三）對於公務人員有重大影響之懲戒
    處分，如降低官等、降級、減俸等。至於公務人員考績法之記大過處分，上級機
    關就其監督範圍內所發布之職務命令，或其他工作條件及管理之必要處分，則不
    許提起行政訴訟。按教師之懲戒與一般公務人員之懲戒性質上尚無不同，其所欲
    達到之管理目的亦無異，故是否允許受懲戒之教師提起行政訴訟之範圍，自應比
    照適用一般公務人員之標準。本件相對人以抗告人辦理信義國小八十九年度校務
    評鑑活動致該校吳姓學生於校園內意外墜樓事件，依教育專業人員獎懲標準規定
    ，將抗告人為記一大過之處分，依上開說明，核屬教育主管機關內部之管理措施
    事項，尚未改變抗告人教育人員身分，不直接影響其服公職之權利，自不得提起
    行政訴訟。從而，抗告人提起本件行政訴訟，即屬不合法，應予駁回。原裁定雖
    誤認原處分係依公務人員考績法規定所為之懲戒處分，而將抗告人視為一般公務
    人員，直接適用前引司法院解釋，駁回抗告人之訴，理由固有未洽，然其裁判結
    果則無不合，仍應予維持。抗告意旨求為廢棄原裁定難認有理由，應予駁回。
四、依行政訴訟法第二百七十二條、第一百零四條、民事訴訟法第四百九十二條第一
    項、第九十五條、第七十八條，裁定如主文。
中    華    民    國    九十二      年      九        月      十九      日
                    最 高 行 政 法 院  第 一 庭
                                審 判 長 法  官      黃  綠  星
                                         法  官      高  啟  燦
                                         法  官      蔡  進  田
                                         法  官      黃  璽  君
                                         法  官      廖  宏  明
右  正  本  證  明  與  原  本  無  異
                                         法院書記官  彭  秀  玲
中    華    民    國    九十二      年      九        月      十九      日


司法院資訊處製作；財團法人民間司法改革基金會備份。
